臺灣臺南地方法院刑事判決　　　　　　　　　　　　　九十一年度易字第六八七號
　　公　訴　人　臺灣臺南地方法院檢察署檢察官
　　被　　　告　乙○○
右列被告因竊盜案件，經檢察官聲請簡易判決處刑（九十年度偵字第一四四五九號）
，本院認不宜適用簡易程序，改依通常程序審理，判決如左：
    主  文
乙○○無罪。
    理  由
一、公訴意旨略以：被告乙○○意圖為自己不法之所有，於民國九十年十二月七日上
    午九時三十分許，在臺南縣官田鄉○○村○○段六五○之九九號土地上，利用其
    母親之果園與告訴人甲○○之果園相連接之便，於採收其柳丁之際，趁機竊取告
    訴人所有之四顆柳丁，得手後放進其所有之橙色塑膠桶，為告訴人當場查獲而報
    警處理，因認被告涉有刑法第三百二十條第一項之竊盜罪嫌。
二、按犯罪事實應依證據認定之，無證據不得推定其犯罪事實，刑事訴訟法第一百五
    十四條定有明文。次按告訴人之告訴，係以使被告受刑事訴追為目的，是其陳述
    是否與事實相符，仍應調查其他證據以資審認，最高法院五十二年臺上字第一三
    ○○號著有判例可供參照。
三、本件公訴人認被告涉有前開竊盜罪嫌，係以告訴人之指訴、扣押書、贓物領據、
    現場照片等；以及被告辯稱在果園與告訴人發生爭執，見告訴人擅取其塑膠桶，
    竟未加以制止，顯然不合情理；又告訴人若欲入被告於罪，豈有僅摘取四顆柳丁
    投入桶內之理等作為所憑之論據。訊據被告於偵訊及本院審理時，則均堅詞否認
    有竊取告訴人柳丁之事實，辯稱塑膠桶內之四顆柳丁，係告訴人自行放進去等語
    。
四、經查，告訴人於警、偵訊中固指訴被告使用柳丁剪剪下竊取四顆柳丁，放置在一
    個橙色塑膠桶內等情，並有該四顆柳丁放置於桶內之照片四幀、贓物領據、扣押
    書等可佐，惟前開照片、扣押書等證物，均屬次要證據，目的在於支持告訴人之
    陳述，是上開事證與告訴人指訴，仍須審酌其他事證以判斷與事實是否相符，而
    不能遽採為判決之基礎。公訴意旨另以告訴人如欲陷害被告，應無僅稱遭竊四顆
    柳丁之理，且被告與告訴人爭執間，竟任憑告訴人擅取伊之塑膠桶，亦與常情不
    合等作為論據，應係認為被告乃事發情虛。惟查，告訴人於警訊中，雖指稱被告
    偷剪之柳丁樹，距離伊自身之果園有九公尺遠，然被告於警訊中則稱距離僅有三
    十公分，觀之臺南縣警察局麻豆分局拔林派出所拍攝之現場照片，其中示意該距
    離之編號三照片中，則無法判斷實際距離，反可見其間並無明顯界線，另酌以被
    告與告訴人之果園係以編號一照片所示之電線桿作為界址，而該照片中電線桿兩
    旁之果樹密生，亦難判斷各果樹間之所有權歸屬，是告訴人指稱被告跨界摘取其
    果園內果實，已乏實據；又告訴人於警訊中，明白陳稱其係當場抓到竊取柳丁的
    小偷，被告亦始終供稱在採集柳丁時，看見告訴人站在他的果園前，則被告於果
    園所有人在場監視之情況下，竟仍公然下手行竊，更與情理顯然不符；再參酌告
    訴人為一壯年男子，被告不論身型、體力均無法與之相較，則告訴人強行取走被
    告所有之塑膠桶時，被告究係無力回奪或不敢制止，仍有斟酌餘地，本院認被告
    「任憑」告訴人取走塑膠桶之行為，尚不能認為係事發情虛的表現。末查，相鄰
    農地間，由於界址不明，因而產生之果樹、果實所有權歸屬問題，應屬常有，觀
    之被告於警訊中辯稱伊當時曾與告訴人爭執該果樹係伊所有，更可認定本件兩造
    間對於界址問題仍有爭執，則告訴人指稱被告跨界摘取果實，顯係對於界址之認
    定與被告不同所致，既不能據此認為告訴人有誣陷被告之意，亦不能反面認定被
    告摘取果實，係基於不法所有之意圖而為。綜上所述，本件乃一鄰地問題，純屬
    民事糾葛，宜循民事途徑解決。此外，本院復查無其他證據，足認被告有何竊盜
    犯行，不能證明被告犯罪，依法自應為無罪之諭知。
據上論斷，應依刑事訴訟法第四百五十二條、第三百零一條第一項，判決如主文。
本案經檢察官吳文政到庭執行職務。
中      華      民      國      九十一      年    七    月    二十六    日
                                      臺灣臺南地方法院刑事第五庭
                                          法  官   吳坤芳
右正本證明與原本無異。
如不服本判決，應於判決送達後十日內向本院提出上訴狀( 應附繕本 )。
                                          書記官   張豐榮
中      華      民      國      九十一      年   七     月    二十六    日
